臺灣桃園地方法院刑事判決　　　　　　　95年度訴字第2650號
　　公　訴　人　台灣桃園地方法院檢察署檢察官
　　被　　　告　甲○○
　　　　　　　　　　　　　號
　　　　　　　　　　　　（現另案於台灣雲林監獄執行中）
　　指定辯護人　本院公設辯護人　林銘宏
上列被告因公共危險等案件，經檢察官提起公訴（95年度偵緝字
第687 號），本院判決如下：
    主  文
甲○○放火燒燬現供人使用之住宅，未遂，處有期徒刑年捌月
。
    事　實
一、甲○○與乙○○原係夫妻關係，於民國94年11月17日21時許
    ，甲○○先打電話向乙○○借款新台幣（下同）5,000 元，
    遭乙○○拒絕，隨即於翌日凌晨2 時許，搭乘計程車至乙○
    ○位於桃園縣蘆竹鄉○○路188 號住處，並站在上址客廳窗
    戶外，基於恐嚇之犯意，以「你如果不開門，我就要給你放
    火」等語恐嚇乙○○生命、財產安全，致乙○○心生畏懼，
    躲至房間內，另以電話連絡上址對面經營檳榔攤之友人林震
    邦，要求幫忙留意甲○○之舉動。然因乙○○遲未開門讓甲
    ○○進入，甲○○明知上址係供乙○○平日所居住，為現供
    人使用之住宅，仍基於放火燒燬他人所有房屋之故意，自路
    旁拾起廢棄紙張點火後，再由上址客廳窗戶縫隙朝屋內之沙
    發方向丟擲，並在完成縱火後即離開現場，其後，該屋內放
    置之沙發、冷氣、電視及門窗之外框均受到火勢延燒毀損，
    部分牆壁亦遭到燻黑。幸乙○○即時發現屋內起火，立刻提
    水撲滅，該房屋始未完全燒毀，嗣經乙○○報警處理，而循
    線知悉上情。
二、案經乙○○訴由桃園縣政府警察局大園分局報請臺灣桃園地
    方法院檢察署檢察官偵查起訴。
    理  由
壹、證據能力部分：
一、證人乙○○於警詢、偵查中所為之陳述，為被告以外之人於
　  審判外之陳述，依刑事訴訟法第159 條第1 項規定，原則上
    不具證據能力。惟證人乙○○已於本院審理時，基於證人地
    位、經合法具結、並在賦予被告等對質詰問機會之情形下為
    證述，證人乙○○於警詢及檢察官偵訊時所為之證述，即因
    在本案審判庭至本院作證，而取得證據能力。
二、證人林震邦於警詢、偵查中所為之陳述，檢察官、被告及其
    辯護人迄於本院言詞辯論終結前均無異議，且本院審酌該證
    據作成之情況，並無違法取證或陳述人非基於自由意願所為
    陳述之瑕疵，認為適於為本案認定事實之依據，依刑事訴訟
    法第159 條之5 第2 項之規定，有證據能力。
貳、認定犯罪事實之證據及理由：
一、訊據被告甲○○固坦認有於前揭時、地自路旁撿拾起廢棄之
    紙張點火，再由上址客廳窗戶縫隙朝屋內之沙發方向丟擲，
    致該屋內放置之沙發、冷氣、電視及門窗之外框均受到火勢
    延燒毀損，部分牆壁亦遭到燻黑，且其在完成縱火後即離開
    現場等情，惟矢口否認有何恐嚇犯行，並辯稱案發前其並未
    與乙○○交談過，更未以上開言語內容恐嚇乙○○，且放火
    之用意只是要發洩氣憤云云。
二、經查，證人即告訴人乙○○於本院審理中證稱：94年11月17
    日晚上9 點多，被告先打電話給我，說要借5,000 元，因為
    我沒有錢，沒有要借他，並把電話掛掉，繼續做檳榔攤的生
    意，後來我看到電話又顯示被告的電話號碼，我感到害怕，
    就把檳榔攤外面的鐵門關起來，然後走到客廳，當時看到被
    告已經到客廳窗戶的外面一直喊，叫我開門，並說如不開門
    ，他要放火，我害怕而不敢出聲回應，並趕快打電話給對面
    的林震邦，叫他幫我看一下，約10幾分鐘，我再出來到客廳
    的時候就看到火，看到的時候，窗戶及沙發都燒起來了，我
    就自己提水滅火，潑水的時候，還聽到火勢爆開的聲音，如
    果我當時不滅火的話，應該會延燒到外面等語（參見本院96
    年3 月28日審判筆錄），核與其在警詢、偵查中所述情節相
    互吻合（參見台灣桃園地方法院檢察署95年度偵字第6798號
    卷第6 頁、32頁、同署95年度偵緝字第687 號卷第22頁），
    且證人林震邦於警詢、偵查中亦證稱：於94年11月18日凌晨
    2 時許，我有看到甲○○搭計程車在桃園縣蘆竹鄉○○路1
    段188 號檳榔攤門口下車，之後他下車後就站在門口，我以
    為他要叫乙○○開門讓他進去，我就沒有注意他的動作，大
    約經過10餘分鐘，甲○○又搭乘另一部計程車離去等語（參
    見台灣桃園地方法院檢察署95年度偵字第6798號卷第9 頁及
    同署95年度偵緝字第687 號卷第31頁）。此外，復有現場照
    片5 張在卷可稽。是被告就放火行為部分之上開自白與事實
    相符，應屬可採。至於甲○○雖辯稱：放火沒有要使人之生
    命遭到危險的意思，只是要發洩一時氣憤云云。惟查，縱如
    被告所述，其僅朝屋內之沙發處丟擲已引燃之紙張，然依上
    開現場照片觀之，可知火勢已開始擴大延燒至冷氣、電視、
    窗戶、牆壁等屋內之其他物品，足見證人乙○○當時如未即
    時發現屋內起火，並立即進行滅火等處置，該房屋確實會因
    而付之一炬，且乙○○若閃避不及，亦會同時葬身火窟，故
    被告之放火行為已達危及乙○○生命、財產安全之程度，是
    被告所辯全然無視於客觀上所可能產生之重大危害，而欲以
    其主觀上之臆測解免其應負之罪責，自不足採。
三、次查，證人乙○○於警詢、偵查及本院審理中均堅稱被告到
    上址要其開門時，因其拒絕開門，被告就在屋外喊叫「你如
    果不開門，我就要給你放火」等語恐嚇其生命、財產安全，
    致其心生恐懼等情，且證人即被告與乙○○所生之女兒李佳
    怡於審理中亦證稱我父親（即被告）先打電話給我說，我母
    親乙○○不幫他開門，他有跟我母親說如果她不開門就要放
    火，但他沒有說他已經放火了等語（參見本院96年3 月28日
    審判筆錄），而被告於審理中在聽聞證人李佳怡之證詞後，
    旋即改口陳稱伊當時可能比較醉，忘了有無說過上開言語等
    語（參見前揭審判筆錄）。參以證人乙○○及李佳怡均證稱
    被告於事發當日到上址前已有飲酒之情事，故被告酒後確有
    可能因乙○○遲遲不願開門，在不耐久候之情形下，而欲以
    上開恐嚇言語逼迫乙○○開門。又被告既能撥打電話給證人
    李佳怡，並將其遭乙○○拒絕開門進入等情轉述與李佳怡知
    悉，且在放火後仍能自行搭車離去，益徵被告當時精神狀態
    尚未達不醒人事之程度，則被告向證人李佳怡所述之內容應
    係實情，準此，足徵被告辯稱案發前並未與乙○○交談過，
    更未以上開言語內容恐嚇乙○○云云，係事後卸責之詞，不
    足採信。
四、綜上所述，被告所辯均非可採。本件事證明確，被告之恐嚇
    及放火犯行，洵堪認定，應依法論科。
五、查刑法業於94年2 月2 日修正公布，95年7 月1 日起施行，
    且按行為後法律有變更者，適用行為時之法律，但行為後之
    法律有利於行為人者，適用最有利於行為人之法律，修正後
    刑法第2 條第1 項定有明文。此條規定係規範行為後法律變
    更所生新舊法律比較適用之準據法，本身尚無新舊法比較之
    問題，於新法施行後，應一律適用新法第2 條第1 項之規定
    ，為「從舊從輕」之比較，先予敘明。再按本次法律變更，
    比較時應就罪刑有關之共犯、未遂犯、想像競合犯、牽連犯
    、連續犯、結合犯，以及累犯加重、自首減輕暨其他法定加
    減原因（如身分加減）與加減例等一切情形，綜其全部罪刑
    之結果而為比較（最高法院95年5 月23日95年度第8 次刑庭
    會議決議參照）。經查：刑法第25條、第26條未遂犯之規定
    ，就刑法第25條第1 項關於「已著手於犯罪行為之實行而不
    遂者，為未遂犯」之規定並未修正，而同條第2項於94年1月
    7 日修正、95年7月1日施行前之規定為：「未遂犯之處罰，
    以有特別規定者，為限」，修正後則為：「未遂犯之處罰，
    以有特別規定者為限，並得按既遂犯之刑減輕之」，另刑法
    第26條修正前為：「未遂犯之處罰，得按既遂犯之刑減輕之
    。但其行為不能發生犯罪之結果，又無危險者，減輕或免除
    其刑」，修正後則為：「行為不能發生犯罪之結果，又無危
    險者，不罰」，是除不能未遂犯修正為不罰以外，僅二條文
    條項之移列。本案被告已著手放火犯行，僅未達到該屋完全
    燒毀之結果，其未遂型態既非不能未遂犯，則修正後刑法第
    25條、第26條未遂犯之規定，自無較有利於被告之處，仍應
    適用被告行為時即修正前之刑法相關規定，為適用依據。
六、核被告所為係犯刑法第173 條第3 項、第1 項之放火燒燬現
    供人使用之住宅未遂罪。又被告以言語恐嚇乙○○後，進而
    實施放火燒毀上開房屋之加害行為，其恐嚇之危險行為應為
    後生之放火實害行為所吸收，不另成立恐嚇危害安全罪。爰
    審酌被告僅因乙○○不願開門讓其進入，即恣意點燃紙張放
    火，而未慮及放火行為對公共安全所生危害之重大，所為實
    屬非是，又被告確曾以言語恐嚇乙○○，已如前述，其犯後
    猶仍飾詞狡辯此部分犯行，足見被告事後並無悔意，考量被
    告犯罪之目的、手段，犯罪時所受之刺激及其品性、生活狀
    況、智識程度、犯罪所生之損害、犯罪後態度等一切情狀，
    量處如主文所示之刑，以資懲儆。
七、據上論斷，依刑事訴訟法第299 條第1 項前段、修正後刑法
    第2條第1項，行為時刑法第173條第3項、第1 項，修正前刑
    法第26條前段，判決如主文所示之刑。
本案經檢察官丁俊成到庭執行職務。
中　　華　　民　　國　　96　　年　　4 　　月　　11　　日
                  刑事第六庭   審判長法　　官   林孟宜
                            　       法    官   錢建榮
                            　       法    官   林哲賢
以上正本證明與原本無異
如不服本判決，應於判決送達後10日內向本院提出上訴狀（應附
繕本），上訴於臺灣高等法院。
      　　　　　　　　　　　　　　　 書 記 官　 楊郁馨
中　　華　　民　　國　　96　　年　　4 　　月　　13　　日
附錄論罪科刑法條：
刑法第173條
放火燒燬現供人使用之住宅或現有人所在之建築物、礦坑、火車
、電車或其他供水、陸、空公眾運輸之舟、車、航空機者，處無
期徒刑或7 年以上有期徒刑。
失火燒燬前項之物者，處 1 年以下有期徒刑、拘役或 5 百元以
下罰金。
第 1 項之未遂犯罰之。
預備犯第 1 項之罪者，處 1 年以下有期徒刑、拘役或 3 百元以
下罰金。
